臺灣高等法院刑事判決　　　　　　　　　　　　　　九十三年度上訴字第一九四號
　　上　訴　人
　　即　被　告　甲○○
右上訴人因毒品危害防制條例案件，不服臺灣板橋地方法院九十二年度訴字第一九九
六號，中華民國九十二年十二月九日第一審判決（起訴案號：臺灣板橋地方法院檢察
署九十二年度毒偵字第一八七六號，移送併辦案號：九十二年度毒偵字第二七七二號
），提起上訴，本院判決如左：
    主  文
原判決撤銷。
甲○○連續施用第一級毒品，處有期徒刑捌月，扣案之海洛因壹包（驗餘淨重零點零
壹公克）、海洛因殘渣袋參個沒收銷燬。又連續施用第二級毒品，處有期徒刑柒月，
扣案之甲基安非他命參包（分別淨重零點壹伍公克、零點貳玖公克及零點伍公克）沒
收銷燬。應執行有期徒刑壹年貳月，扣案之海洛因壹包（驗餘淨重零點零壹公克）、
海洛因殘渣袋參個、甲基安非他命參包（分別淨重零點壹伍公克、零點貳玖公克及零
點伍公克）均沒收銷燬。
    事  實
一、甲○○前因施用毒品案件，經原審法院依檢察官之聲請，先後以九十一年度毒聲
    字第四０八號及九十一年度毒偵字第一四六三號裁定送觀察、勒戒後，因均認無
    繼續施用毒品之傾向，而由台灣板橋地方法院檢察署檢察官於民國（下同）九十
    一年三月五日、九十二年一月二十四日，分別以九十一年度毒偵字第六三一號、
    九十一年度毒偵字第一九六五號（含九十一年度毒偵字第二八八一號、九十一年
    度毒偵緝字第五六四號、九十二年度毒偵字第三一八號）為不起訴處分確定在案
    。
二、詎甲○○猶未戒除毒癮，明知第一級、第二級毒品不得非法持有施用，竟行基於
    非法施用第一級、第二級毒品之概括犯意，自九十二年五月三十一日二時許為警
    採尿前回溯二十六小時、九十六小時內之某時起，迄九十二年八月二十二日十七
    時許止，在台北縣蘆洲市○○街三十二巷五十七弄十一號六樓樓頂加蓋房屋內及
    其他不詳地點，分別以將海洛因放入香煙內吸食，及將甲基安非他命放置於玻璃
    球上燒烤吸食之方式，連續施用第一級毒品海洛因及第二級毒品甲基安非他命多
    次。嗣先於九十二年五月三十一日經警盤查時自願接受尿液檢測而查悉，並扣得
    甲基安非他命二包（各淨重零點一五公克及零點二九公克），再於九十二年八月
    二十二日於上址因通緝為警逮捕到案時，經採尿送驗後方知上情，並扣得甲基安
    非他命一包（淨重零點五公克）、海洛因一包（驗餘淨重零點零一公克）、海洛
    因殘渣袋三個、分裝吸管一支、電子磅秤一台、分裝袋二百三十五個、搗碎器一
    組。甲○○因本案施用毒品案件，再經原審法院依檢察官聲請，於九十二年七月
    七日以九十二年度毒聲字第二一一六號裁定令其入戒治處所施以強制戒治一年。
三、案經台北市政府警察局內湖分局及台北縣政府警察局蘆洲分局分別移請台灣板橋
    地方法院檢察署檢察官偵查起訴及移送併辦，原審於準備程序進行中，被告甲○
    ○就被訴事實為有罪之陳述，經告知簡式審判程序之旨，並聽取公訴人、被告之
    意見後，原審合議庭裁定由受命法官獨任進行簡式審判程序。
    理  由
一、右揭事實，業據上訴人即被告甲○○於九十二年八月二十三日警訊時（見毒偵二
    七七二號卷第六至十六頁），及原審準備程序、審理中自白不諱（見原審卷第二
    六頁、第四十頁），其先後於九十二年五月三十一日、同年八月二十三日為警查
    獲後採集之尿液檢體，經分送請台北市立療養院、台灣檢驗科技股份有限公司以
    酵素免疫分析法初驗、氣相層析質譜儀法進行覆驗，結果均呈安非他命類陽性、
    鴉片類陽性反應，有台北市立療養院九十二年六月十三日出具之煙毒尿液檢驗報
    告（見毒偵一八七六號卷第三一頁）及台灣檢驗科技股份有限公司九十一年九月
    八日出具之濫用藥物尿液檢驗報告各一紙（見原審卷第三五頁）、台北市政府警
    察局內湖分局警備隊毒品案件證物委驗單對照表（見毒偵一八七六號卷第三二頁
    ）、台北縣政府警察局蘆洲分局查獲毒品危害防制條例案件涉嫌人尿液檢體對照
    表（見原審卷第三二、三三頁）在卷可稽。又九十二年五月三十一日查扣之毒品
    二包、九十一年八月二十三日查扣之毒品一包，經送請法務部調查局鑑定結果，
    前者含有毒品危害防制條例第二級第八十九項甲基安非他命成分，後者則含第一
    級第六項毒品海洛因成分，另有法務部調查局九十二年八月四日調科壹字第０９
    ２６２６０９５００號（見毒偵一八七六號偵卷第四五頁）及九十二年九月三十
    日調科壹字第０６０００７４８０號鑑定通知書一份在卷足憑（見原審卷第三三
    頁），並有台北市政府警察局內湖分局查獲涉嫌毒品危害防制條例毒品初步鑑驗
    報告單一紙可參（見毒偵一八七六號卷第十二頁）。此外復有海洛因殘渣袋三個
    扣案可佐，足認被告上開自白，核與事實相符，得採為本件判決之基礎，至於其
    在九十二年五月三十一日警訊、偵查中所言：他人寄放、其未吸用毒品云云（見
    毒偵一八七六號卷第六至七頁、第二二頁），則屬卸責之詞，無足採信。
二、再查，被告前二度因施用毒品案件，經送觀察、勒戒後，均認無繼續施用毒品之
    傾向，而由台灣板橋地方法院檢察署檢察官分別於九十一年三月五日、九十二年
    一月二十四日，以九十一年度毒偵字第六三一號、九十一年度毒偵字第一九六五
    號（含九十一年度毒偵字第二八八一號、九十一年度毒偵緝字第五六四號、九十
    二年度毒偵字第三一八號）為不起訴處分在案（見二七七二號偵卷第六一頁），
    嗣再因本案施用毒品犯行，經原審法院依檢察官聲請，以九十二年度毒聲字第二
    一一六號裁定令入戒治處所施以強制戒治等情，復有上開不起訴處分書、原審法
    院裁定及本院被告全國前案紀錄表一份在卷可參（見原審卷第四頁、本院卷第十
    四頁）。綜上所述，本案事證明確，被告犯行洵堪認定，應依法論科。
三、核被告甲○○所為，係違反毒品危害防制條例第十條第一項施用第一級毒品罪，
    及同條第二項施用第二級毒品罪。其持有海洛因及甲基安非他命之低度行為，為
    施用之高度行為所吸收，不另論罪。被告自九十二年五月三十一日二時許為警採
    尿前回溯二十六小時、九十六小時內之某時起，迄九十二年八月二十二日十七時
    許止，期間多次施用第一級、第二級毒品之犯行，均時間緊接，所犯係構成要件
    相同之罪，顯係基於概括犯意為之，為連續犯，應依刑法第五十六條之規定各論
    以一罪，並均加重其刑。至於被告所犯施用第一級毒品罪及施用第二級毒品罪二
    罪間，犯意各別，構成要件互異，應予分論併罰。公訴人雖僅就被告於九十二年
    五月三十一日二時許為警採尿前回溯二十六小時、九十六小時內某時之施用第一
    級毒品、第二級毒品犯行提起公訴，惟如犯罪事實欄所載之其餘犯行，與上開起
    訴部分有連續犯之裁判上一罪關係，且經檢察官移送併辦，為起訴效力所及，法
    院自應併予裁判。
四、按毒品危害防制條例業於民國九十二年七月九日總統令修正公布全文三十六條，
    自九十三年一月九日實施，被告甲○○前開所述自九十二年五月三十一日二時許
    為警採尿前回溯二十六小時、九十六小時內之某時起，迄九十二年八月二十二日
    十七時許止，期間多次施用第一級、第二級毒品之犯行，其行為跨越於該法修正
    之前後，原審審判時新法雖尚未實施，惟本院審判時修正毒品危害防制條例，業
    已實施，自屬行為後法律有變更，比較新舊法，罪名刑度相同，自應依刑法第二
    條前段適用新法處斷，原審不及比較適用，尚有未洽，被告上訴求為從輕量刑，
    然查量刑輕重本屬法院職權，且原審量刑時已審酌刑法第五十七條所列各款科刑
    應審酌事項，被告上訴猶執上揭陳詞指摘原判決不當，固為無理由，本應予駁回
    ，惟原審判決既有前開未比較新舊法之不當，自屬無可維持，應由本院予以撤銷
    改判。爰審酌被告前已因施用毒品案件，二次獲不起訴處分之寬典，竟仍漠視法
    令之禁制，再次因施用海洛因、甲基安非他命而犯本罪之態度，及其施用毒品所
    生危害實以自戕健康為主，對他人生命、財產尚無明顯重大之實害，犯後之目的
    、手段等一切情狀，量處如主文所示之刑，並定其應執行。又扣案之海洛因一包
    （驗餘淨重零點零一公克）、甲基安非他命三包（分別淨重零點一五公克、零點
    二九公克及零點五公克），分屬毒品危害防制條例第二條第二項第一款、第二款
    所稱之第一級、第二級毒品，不問屬何人所有，均應依同法第十八條第一項前段
    之規定，沒收銷燬；另扣案之海洛因殘渣袋三個，為被告所有之物，業據其供承
    明確，且其內既均含有第一級毒品海洛因殘渣，無法與之析離，亦應依上開規定
    沒收銷燬。至於九十二年八月二十二日同時查扣之分裝吸管一支、電子磅秤一台
    、分裝袋二百三十五個、搗碎器一組，被告於原審審理時否認所有，亦查無其他
    證據足以認定上開物品之歸屬，且尚難認與本件犯罪事實有關，爰不予諭知沒收
    。
五、被告經合法傳喚無正當理由而不到庭，爰不待其陳述，逕行判決之。
據上論斷，應依刑事訴訟法第三百六十九條第一項前段、第三百七十一條、第三百六
十四條、第二百九十九條第一項前段，毒品危害防制條例第十條第一項、第二項、第
十八條第一項前段，刑法第十一條前段、第二條前段、第五十六條、第五十一條第五
款，判決如主文。
本案經檢察官郭啟東到庭執行職務。
中　　　華　　　民　　　國　　九十三　　年　　　四　　　月　　二十二　　日
                              臺灣高等法院刑事第九庭
                                審判長法　官  李  文  成
                                      法　官  周  盈  文
                                      法　官  官  有  明
海洛因部分如不服本判決應於收受送達後十日內向本院提出上訴書狀，其未敘述上訴
之理由者並得於提起上訴後十日內向本院補提理由書（均須按他造當事人之人數附繕
安非他命部分不得上訴。
                                      書記官  林  蓓  瑜
中　　　華　　　民　　　國　　九十三　　年　　　四　　　月　　二十七　　日
附錄：本案論罪科刑法條全文
毒品危害防制條例第十條：
施用第一級毒品者，處六月以上五年以下有期徒刑。
施用第二級毒品者，處三年以下有期徒刑。
